【裁判字號】    98,交聲,3747
【裁判日期】    980930
【裁判案由】    違反道路交通管理處罰條例聲明異議
【裁判全文】
臺灣臺北地方法院交通事件裁定        98年度交聲字第3747號
原處分機關  交通部公路總局臺北區監理所
異  議  人
即受處分人  甲○○
上列異議人即受處分人因違反道路交通管理處罰條例案件，對於
交通部公路總局臺北區監理所中華民國九十八年八月二十六日所
為之處分（原處分案號：北監自裁字第裁四○—Ｃ000000
00號），聲明異議，本院裁定如下：
        主  文
原處分關於罰鍰新臺幣肆萬玖仟伍佰元部分撤銷。
其餘異議駁回。
        理  由
一、按汽車駕駛人飲用酒類或其他類似物後其吐氣所含酒精濃度
    超過每公升零點二五毫克或血液中酒精濃度超過百分之零點
    零五以上者，不得駕車，道路交通安全規則第一百十四條第
    二款定有明文；又汽車駕駛人，駕駛汽車經測試檢定有酒精
    濃渡超過規定標準者，處新臺幣（下同）一萬五千元以上六
    萬元以下罰鍰，並當場移置保管該汽車及吊扣其駕駛執照一
    年，並應接受道路交通安全講習；再汽車駕駛人違反本條例
    規定，應受吊扣駕駛執照處分，於汽車駕駛人係無駕駛執照
    駕車者，在所規定最長吊扣期間內，不得考領駕駛執照，道
    路交通管理處罰條例第二十四條第一項第二款、第三十五條
    第一項第一款及第六十七條第六項亦有明文規定。
二、本件異議人即受處分人甲○○於民國九十八年五月二十五日
    下午某時許，飲酒後仍駕駛車號ＨＬ—七一五三號自用一般
    小客車上路，於同日晚上八時二十五分許，行經臺北縣新店
    市○○路○段一四七號前，與盧佳樂所駕二Ｅ—四一六三號
    車輛發生擦撞，而為臺北縣政府警察局新店分局江陵派出所
    警員邱建彰查獲，並於同日晚上九時三十一分許測得其呼氣
    所含酒精濃度為每公升零點八三毫克，超過每公升零點五五
    毫克，認受處分人有違反道路交通管理處罰條例第三十五條
    第一項第一款之行為而當場掣單舉發。嗣經臺灣臺北地方法
    院檢察署檢察官為緩起訴處分。原處分機關乃於九十八年八
    月二十六日依道路交通管理處罰條例第三十五條第一項第一
    款、第六十七條、違反道路交通管理事件統一裁罰基準及處
    理細則第四十四條第一項暨違反道路交通管理事件統一裁罰
    基準表之規定，裁處受處分人罰鍰四萬九千五百元，並自裁
    決日起一年內不得考領駕駛執照及施以道路交通安全講習。
三、據受處分人之聲明異議狀意旨固不否認其確有於前揭時、地
    飲酒後仍駕駛前開車輛，並經警攔檢呼氣所含酒精濃度超過
    每公升零點五五毫克等情不諱，惟辯稱：伊業經檢察官為緩
    起訴處分並需支付國庫四萬元，且伊也因此案理賠盧先生二
    萬五千元，為何監理所再為罰鍰四萬五千元，如此龐大數目
    讓伊無法承受，請體恤小民苦衷，減少伊之負擔云云。
四、經查：
（一）受處分人就其於前揭時間、地點，酒後駕駛上開自用一般
      小客車，經警測其呼氣所含酒精濃度超過零點五五毫克而
      為警掣單舉發，並經臺灣臺北地方法院檢察署檢察官於九
      十八年七月十五日以九十八年度偵字第一三九七七號為緩
      起訴處分，緩起訴期間為二年，自九十八年八月四日起至
      一百年八月三日止，且受處分人應於緩起訴處分確定後五
      個月期間內向國庫支付四萬元（未履行），並自九十八年
      八月四日起至九十九年六月三日止接受六小時交通安全講
      習；而上開緩起訴處分並經依職權送臺灣高等法院檢察署
      再議之聲請，於九十八年八月四日確定等情，業據受處分
      人所不爭執，並有臺北縣政府警察局北縣警交大字第Ｃ0
      0000000號舉發違反道路交通管理事件通知單、交
      通部公路總局臺北區監理所北監自裁字第裁四○—Ｃ00
      000000號違反道路交通管理事件裁決書、臺灣臺北
      地方法院檢察署檢察官九十八年度偵字第一三九七七號緩
      起訴處分書及臺灣高等法院檢察署九十八年度上職議字第
      八五八八號處分書、臺灣臺北地方法院檢察署九十八年八
      月十七日北檢玲沛九八緩字第二三三五號通知、臺灣臺北
      地方法院檢察署檢察官九十八年度偵字第一三九七七號執
      行緩起訴處分命令通知書及臺灣臺北地方法院檢察署檢察
      官九十八年度偵字第一三九七七號執行緩起訴處分命令通
      知書附表各一份在卷可稽，是受處分人之上揭違規事實，
      應堪認定。
（二）按於九十四年二月五日公布，於九十五年二月五日施行之
      行政罰法第二十六條規定：「一行為同時觸犯刑事法律及
      違反行政法上義務規定者，依刑事法律處罰之。但其行為
      應處以其他種類行政罰或得沒入之物而未經法院宣告沒收
      者，亦得裁處之。前項行為如經不起訴處分或為無罪、免
      訴、不受理、不付審理之裁判確定者，得依違反行政法上
      義務規定裁處之。」此即所謂一事不二罰原則。考其立法
      目的，無非係以一行為同時觸犯刑事法律及違反行政法上
      義務規定時，由於刑罰與行政罰同屬不法行為之制裁，而
      刑罰之懲罰作用較強，依刑事法律處罰即足資警惕，實無
      一事二罰再處行政罰之必要；且刑事法律處罰，由法院依
      法定程序為之，較符合正當法律程序，應予優先適用，但
      罰鍰以外之沒入或其他種類行政罰，因兼具維護公共秩序
      之作用，為達行政目的，行政機關仍得併予裁處。是汽車
      駕駛人酒後駕車時，如同時觸犯刑法第一百八十五條之三
      之公共危險罪者，道路交通主管機關除依上開行政罰法第
      二十六條第一項但書規定，處以其他種類行政罰外，關於
      行政罰鍰部分，即應依行政罰法第二十六條、道路交通管
      理處罰條例第十條之規定，移送地方法院檢察署處理，且
      其後非有行政罰法第二十六條第二項所規定之情形，不得
      對行為人裁處罰鍰。
（三）次按被告所犯為死刑、無期徒刑或最輕本刑三年以上有期
      徒刑以外之罪，檢察官參酌刑法第五十七條所列事項及公
      共利益之維護，認以緩起訴為適當者，得定一年以上三年
      以下之緩起訴期間為緩起訴處分，其期間自緩起訴處分確
      定之日起算；又被告於緩起訴期間內，有下列情形之一者
      ，檢察官得依職權或依告訴人之聲請撤銷原處分，繼續偵
      查或起訴：於期間內故意更犯有期徒刑以上刑之罪，經
      檢察官提起公訴者；緩起訴前，因故意犯他罪，而在緩
      起訴期間內受有期徒刑以上刑之宣告者；違背第二百五
      十三條之二第一項各款之應遵守或履行事項者，刑事訴訟
      法第二百五十三條之一第一項、第二百五十三條之三第一
      項分別定有明文。再按酒後駕車經檢察官為緩起訴處分，
      並命行為人向公益團體捐款或向國庫支付款項或提供義務
      勞務者，行為人係履行檢察官為緩起訴處分命令，此等命
      令名義上雖非刑罰，但仍係一種特殊之處遇措施，將造成
      行為人之財產減少或義務增加，性質上亦屬干預人民自由
      權利之處分，與刑事制裁無異，實質上應為刑事處罰。又
      經檢察官為緩起訴處分者，於緩起訴之猶豫期間內，檢察
      官可對其持續觀察，若認其顯無反省警惕之情或根本欠缺
      反省警惕之能力即符合刑事訴訟法第二百五十三條之三第
      一項所列三款情形者，得依職權或依告訴人之聲請，將緩
      起訴處分撤銷，並依法追訴。申言之，在緩起訴處分之猶
      豫期間內，刑事訴追程序仍未終局確定，此與不起訴處分
      確定後，刑事訴追程序終結，檢察官原則上不得就同一行
      為再行起訴之法律效果迥異。是上開行政罰法第二十六條
      第二項並未明列「緩起訴處分」，自不宜逕自以為緩起訴
      處分之性質與不起訴處分相同而任意擴張解釋，故行政罰
      法第二十六條第二項於緩起訴處分並無適用之餘地。準此
      ，經檢察官為緩起訴處分之行為，如同時違反行政法上義
      務之規定，因已有刑事處罰，此時行政機關若再另為行政
      裁罰，則無異係一罪二罰。因此參酌行政罰法第二十六條
      之立法意旨，違反行政法上義務之行為，若同時亦經檢察
      官另為緩起訴處分時，行政機關應不得就同一行為，再為
      與刑罰相類之罰鍰處分。
（四）查本件受處分人飲酒後駕駛車輛之行為，業經臺灣臺北地
      方法院檢察署檢察官於九十八年七月十五日以九十八年度
      偵字第一三九七七號為緩起訴處分，緩起訴期間為二年，
      自九十八年八月四日起至一百年八月三日止，且受處分人
      應於緩起訴處分確定後五個月期間內向國庫支付四萬元（
      未履行），並自九十八年八月四日起至九十九年六月三日
      止接受六小時交通安全講習；而上開緩起訴處分並經依職
      權送臺灣高等法院檢察署再議之聲請，於九十八年八月四
      日確定等情，已如前述，是本件受處分人之緩起訴處分期
      間既迄一百年八月三日始行屆滿，於此之前，刑事追訴程
      序尚未終局終結確定，是原處分機關於九十八年八月二十
      六日以北監自裁字第裁四○—Ｃ00000000號裁決
      書裁處受處分人罰鍰四萬九千五百元，與行政罰法第二十
      六條第一項前段、第二項之規定有違，難認妥適。原處分
      裁處罰鍰四萬九千五百元部分，與行政罰法第二十六條第
      一項前段、第二項規定不符，應予撤銷，此部分應俟上開
      緩起訴處分期間屆滿而受處分人確定是否受刑事追訴、處
      罰後，再由行政機關另為適法之處分，本院不自為裁定。
      至於原處分依道路交通管理處罰條例第三十五條第一項第
      一款、第二十四條第一項第二款及第六十七條第六項規定
      另對受處分人裁處自裁決日起一年內不得考領駕駛執照及
      施以道路交通安全講習部分，受處分人雖未於聲明異議狀
      中明確陳明對此部分裁罰之意見，惟此部分處分係原處分
      機關基於前開單一之違規行為所為處分之一部，受處分人
      對於其中之罰鍰既已表明不服之旨，自應認其已對該案之
      處分全部聲明不服，本院自應併予審究。揆諸前開規定及
      說明，此二部分之處分係屬罰鍰以外之其他種類行政罰，
      因兼具維護公共秩序之作用，為達行政目的，是原處分機
      關就此部分之併予裁處，於法並無不合，受處分人此部分
      之異議，為無理由，應予駁回。
五、綜上所述，受處分人確有於前揭時間、地點，飲酒後駕駛汽
    車之違規行為，而受處分人於舉發通知單上所載應到案日期
    前向原處分機關提出申訴，原處分機關依前揭道路交通管理
    處罰條例第三十五條第一項一款、第二十四條第一項第二款
    （漏載）及第六十七條第六項（漏載第六項）之規定，裁處
    受處分人自裁決日起一年內不得考領駕駛執照及施以道路交
    通安全講習之其他種類行政裁罰部分，於法並無不合，受處
    分人此部分異議為無理由，應予駁回。至原處分裁處受處分
    人罰鍰四萬九千五百元之行政裁罰部分，即難認為允當，應
    認受處分人此部分之異議為有理由，自應由本院將原處分關
    於裁處罰鍰四萬九千五百元部分撤銷，並裁定如主文所示，
    以資適法。
據上論斷，應依道路交通案件處理辦法第十九條、第二十條前段
，裁定如主文。
中    華    民    國    98    年    9     月    30    日
                  臺灣臺北地方法院交通法庭
                      法      官    雷淑雯
以上正本證明與原本無異。
如不服本裁定，應於裁定送達後五日內向本院提出抗告狀。
                      書  記  官    胡詩唯
中    華    民    國    98    年    9     月    30    日


司法院資訊處製作；財團法人民間司法改革基金會備份。
